【裁判字號】    89,台上,3463
【裁判日期】    890615
【裁判案由】    恐嚇取財案件
【裁判全文】
最高法院刑事判決                              八十九年度台上字第三四六三號
    上  訴  人  甲○○  男
右上訴人因恐嚇取財案件，不服台灣高等法院台中分院中華民國八十七年三月十八日
第二審判決（八十六年度上訴字第二一二四號，起訴案號：台灣台中地方法院檢察署
八十五年度偵字第二○七五九、二二二八九號），提起上訴，本院判決如左：
    主  文
上訴駁回。
    理  由
按刑事訴訟法第三百七十七條規定，上訴於第三審法院，非以判決違背法令為理由，
不得為之。是提起第三審上訴，應以原判決違背法令為理由，係屬法定要件。如果上
訴理由狀並未依據卷內訴訟資料，具體指摘原判決不適用何種法則或如何適用不當，
或所指摘原判決違法情事，顯與法律規定得為第三審上訴理由之違法情形，不相適合
時，均應認其上訴為違背法律上之程式，予以駁回。本件上訴人甲○○上訴意旨略稱
：原判決僅憑被害人陳火旺及同案被告張松滿於警訊時所為不利於上訴人之陳述為唯
一證據，然張松滿在警訊時之供詞，與陳火旺在警訊時所供內容，並不完全相同，且
二人於第一審審理後均翻異前供，陳火旺尤稱：上訴人並不知張松滿押我要錢之事，
來到現場只說怎會這樣等語，原判決採認審判外不利於上訴人之警訊筆錄為判決基礎
，有判決適用法則不當之違法。又張松滿為共同被告不得為證人，原判決將之列為與
證人地位相同之評價，亦屬判決不適用法則。原判決以共同被告張松滿之供述，並以
陳火旺之供述及上訴人被訴竊盜之起訴書為補強證據，非無疑問，況陳火旺並未明白
陳述上訴人如何恐嚇之行為，而本件案發日上訴人尚未因竊盜案件選任辯護人，並無
律師費用之支出，如何預為要求﹖原審復未查明，亦有判決不依證據之違法云云。
惟查關於非法剝奪人之行動自由部分，原判決依憑被害人陳火旺、共同被告張松滿於
警訊時之供述，並參酌上訴人被訴竊盜案之起訴書等證據資料，資以認定上訴人確有
共同以剝奪陳火旺行動自由之方法，恐嚇陳某交付財物未遂之事實，因而撤銷第一審
關於上訴人部分之判決，對上訴人所犯刑法第三百零二條第一項以非法方法剝奪人之
行動自由罪及同法第三百四十六條第三項、第一項恐嚇取財未遂罪，依牽連犯規定，
從重仍論其共同意圖為自己不法之所有，以恐嚇使人將本人之物交付未遂罪刑（累犯
）。對於上訴人否認有剝奪陳火旺之行動自由及向陳火旺恐嚇取財未遂情事，辯稱：
張松滿去找陳火旺伊並不知情，事後伊係去載陳火旺回去，且當時伊並未委任律師，
不可能恐嚇交出律師辯護費，伊並無任何不法行為云云，認係事後卸責之詞，不足採
信；又陳火旺其後翻異前詞，改稱上訴人並未參與剝奪伊行動自由，亦未參與向伊恐
嚇取財未遂行為云云，係屬事後迴護上訴人之詞，委無足採；另張松滿於其後改稱：
當時陳火旺說對不起上訴人，然後我們共同叫了一部計程車，到苗栗縣三義鄉一處土
地公廟內後，通知上訴人到場，並未恐嚇或毆打陳火旺云云，要係事後圖為自己脫罪
及迴護上訴人之詞，不足採信；均分別在判決詳予指駁並說明其理由，所為論述，核
與卷內證據資料相符，從形式上觀察，原判決並無違背法令之情形。按認事採證係屬
事實審法院之職權，苟無違背證據法則，自不能指為違法，又供述證據前後雖稍有差
異或矛盾，事實審法院非不可本於經驗及論理法則，斟酌其他情形，作合理之比較，
定其取捨；其就供述證據之一部，認為真實者，予以採取，亦非法則所不許。因之，
告訴人供述之證據前後縱有差異，事實審法院依憑告訴人前後之供述證據，斟酌其他
證據，本於經驗法則與論理法則，取其認為真實之一部，作為論罪之證據，自屬合法
，不能謂所認事實與供述證據之部分不符，即指判決有證據上理由矛盾之違法。再，
被害人或共同被告在警訊時之陳述，其陳述之筆錄如已顯現於公判庭，並提示上訴人
辯論，即非不得採為認定事實之證據資料。本件原判決已詳述其認事採證所依憑之證
據及理由，核與證據法則並無違背，亦無適用法則不當之違法。上訴意旨所指各節，
或原審已加審酌而不採，或係對原審認事採證職權之適法行使，任意指摘為違法，或
係對原判決證據法則適用之誤解，揆之上開說明，核與法律規定得為第三審上訴理由
之違法情形，不相適合，應認關於非法剝奪人之行動自由部分，上訴為違背法律上之
程式，予以駁回。又本件上訴人所犯刑法第三百四十六條第三項、第一項之恐嚇取財
未遂罪部分，依刑事訴訟法第三百七十六條第六款之規定，屬不得上訴於第三審之案
件，雖本件其牽連之刑法第三百零二條之剝奪人之行動自由輕罪，依法得提起上訴，
但該輕罪部分之上訴如上所述為不合法，應從程序上予以駁回，自不生因牽連犯罪之
上訴不可分問題，對於該重罪之恐嚇取財未遂罪部分，應認係不得上訴於第三審法院
之案件，依上開規定，予以駁回。
據上論結，應依刑事訴訟法第三百九十五條前段，判決如主文。
中      華      民      國    八十九    年      六      月     十五     日
                              最高法院刑事第十一庭
                                  審判長法官  莊  登  照
                                        法官  洪  明  輝
                                        法官  蔡  清  遊
                                        法官  黃  一  鑫
                                        法官  林  秀  夫
      右正本證明與原本無異
                                              書  記  官
中      華      民      國    八十九    年      六      月    二十二    日
                                                                      Ａ


司法院資訊處製作；財團法人民間司法改革基金會備份。
